【裁判字號】    90,訴,2558
【裁判日期】    920320
【裁判案由】    偽造文書等
【裁判全文】
臺灣臺中地方法院刑事判決                          九十年度訴字第二五五八號
    公  訴  人  臺灣臺中地方法院檢察署檢察官
    被      告  乙○○
右列被告因偽造文書等案件，經檢察官提起公訴（九十年度偵字第五二九三號），本
院判決如左：
    主  文
乙○○連續行使偽造私文書，足以生損害於他人，處有期徒刑陸月，如易科罰金，以
參佰元折算壹日。偽造之和信ＯＮＬＩＮＥ服務申請表用戶編號00000000號
上申請人簽章欄「丁○○」、手機３０００元抵用券暨合約同意書（序號Ｂ0000
000號）上用戶簽章欄「丁○○」署押各壹枚；偽造之和信ＯＮＬＩＮＥ服務申請
表用戶編號00000000號上申請人簽章欄「丁○○」、手機３０００元抵用券
暨合約同意書（序號Ｂ0000000號）上用戶簽章欄「丁○○」署押各壹枚；偽
造之和信ＯＮＬＩＮＥ服務申請表用戶編號00000000號上申請人簽章欄「丙○○」、手機３０００元抵用券暨合約同意書（序號Ｂ0000000號）上用戶簽
章欄「丙○○」署押各壹枚；以上署押共陸枚均沒收。
    事  實
一、乙○○基於意圖為自己不法所有及取得不法利益及連續行使偽造私文書之概括犯
    意，利用其任職位於彰化縣鹿港鎮○○里○○路二七九號五樓之一「廣碩投資顧
    問實業社」，擔任經理職務之便，於民國八十九年五、六月間，先後取得前往應
    徵工作之丙○○、丁○○所有國民身分證影本。先於八十九年七月十二日，持丁○○所有國民身分證影本，前往巫育驊（原名甲○○，下同）所營址設臺中縣潭
    子鄉○○村○○○路一九六號一樓之「漢通電信有限公司」（下簡稱漢通公司）
    內，冒用丁○○名義，在該店所提供之和信電訊股份有限公司（下簡稱和信公司
    ）出具之和信ＯＮＬＩＮＥ服務申請表用戶編號00000000號、0000
    0000號，及手機３０００元抵用券暨合約同意書（序號Ｂ0000000號
    及Ｂ0000000號）上，以丁○○名義填寫資料，並於該等服務申請表上「
    申請人簽章欄」及同意書上「用戶簽章欄」偽造「丁○○」署押共四枚，而偽造
    私文書，並於填載完畢後，將之交付不知情之巫育驊轉持向和信公司申領號碼為
    0000000000號及0000000000號行動電話門號之ＳＩＭ卡，
    而持以行使，使和信公司承辦業務員不疑有詐，誤認為丁○○申請上開二門號而
    同意其租用，並交付前開ＳＩＭ卡，足以生損害於丁○○及和信公司對於電信門
    號管理之正確性；乙○○自巫育驊處取得前開二門號之ＳＩＭ卡後，即自八十九
    年七月十二日起至同年月二十六日止，先後使用該二行動電話門號對外撥打與多
    名友人多次，使和信公司陷於錯誤，誤認使用者為丁○○而各提供相當於新台幣
    （下同）九百五十元之通信服務，且將行動電話計話費登入乙○○偽以該二門號
    承租人丁○○聲請之行動電話帳單上。乙○○因而獲有上開財產上不法利益。乙○○復於八十九年七月二十六日，持丙○○所有國民身分證影本，前往巫育驊所
    營「漢通公司」，冒用丙○○名義，於該店所提供之和信ＯＮＬＩＮＥ服務申請
    表用戶編號00000000號，及手機３０００元抵用券暨合約同意書（序號
    Ｂ0000000號）上，以丙○○名義填寫資料，並於該服務申請表上「申請
    人簽章欄」及同意書上「用戶簽章欄」偽造「丙○○」署押共二枚，而偽造前開
    私文書，填載完畢後，再將之交付不知情之巫育驊轉持向和信公司申領號碼為0
    000000000號行動電話門號之ＳＩＭ卡，而持以行使，使和信公司承辦
    業務員不疑有詐，誤認為丙○○申請上開門號而同意其租用，並交付前開ＳＩＭ
    卡，足以生損害於丙○○及和信公司對於電信門號管理之正確性。乙○○自巫育
    驊處取得前開門號之ＳＩＭ卡後，即自八十九年七月二十七日起至同年八月四日
    止，先後使用該行動電話門號對外撥打與王幸勤在內之多名友人多次，使和信公
    司陷於錯誤，誤認使用者為丙○○而提供相當於二千三百三十一元之通信服務，
    並將行動電話計話費登入乙○○偽以該門號承租人丙○○聲請之行動電話帳單上
    。乙○○因而獲有上開財產上不法利益。嗣於八十九年八月四日丙○○收到和信
    公司寄送之保證金收據，前往該公司請領被冒用之申請書，查悉由漢通公司提出
    申辦，再前往漢通公司調閱客戶申請書，自字跡得知為乙○○所書寫，始循線查
    獲上情。
二、案經丁○○、丙○○訴由臺中縣警察局豐原分局報請臺灣臺中地方法院檢察署檢
    察官偵查起訴。
    理  由
一、訊據被告乙○○固對於其任職「廣碩投資顧問實業社」擔任經理乙職坦承不諱，
    惟矢口否認有何行使偽造私文書、詐欺取財、詐欺得利等犯行，辯稱：如事實欄
    所述行動電話門號都是公司副總經理楊世賢辦理的，因為當時伊住宿舍，公司有
    提供行動電話及家用電話供大家使用，該等行動電話都是辦公室、宿舍拿來拿去
    的，伊並沒有去申辦上開三支行動電話門號云云。經查：
  (一)告訴人丙○○係於八十九年八月四日收到和信公司寄送之保證金收據，立即前往
    該公司請領被冒用之申請書，查悉由漢通公司提出申辦，再前往漢通公司調閱客
    戶申請書，且其一看字跡即得知為乙○○所書寫，才知其國民身分證遭冒用，並
    告知同事丁○○等情，業據告訴人丙○○、丁○○迭自警、偵訊及本院審理時指
    訴明確。
  (二)經本院職權調取上開三支行動電話門號和信ＯＮＬＩＮＥ服務申請表，及由告訴
    人丙○○所提供之廣碩工作日報表七份、筆記簿一本（其上以鉛筆註記『△』部
    分，即載明「林士軒」、以紅筆書寫「有建議及問題，希望提出來，軒」、載明
    「人際關係，決定您，一定，成功的是靠組織，失敗的人只有靠自己．．．．」
    、載明「成功．．．．」等文字）（被告於本院九十年十二月十七日、九十一年
    一月二十一日調查時，對於上開文件除筆記簿「林士軒」非其書寫以外，其餘以
    鉛筆註記『△』部分均為其所親書則無意見），併請法務部調查局鑑定上開文件
    筆跡是否相符。經該局將其中行動電話號碼0000000000號和信ＯＮＬ
    ＩＮＥ服務申請表編為甲類鑑定資料，號碼0000000000號和信ＯＮＬ
    ＩＮＥ服務申請表編為乙類鑑定資料，號碼0000000000號和信ＯＮＬ
    ＩＮＥ服務申請表編為丙類鑑定資料；將廣碩工作日報表七份、筆記簿一本，其
    上以鉛筆註記『△』部分之字跡均編為丁類鑑定資料；乙○○庭寫字跡亦編為丁
    類鑑定資料。鑑定結果，認甲類鑑定資料上「申請人／公司名稱」及「申請人簽
    章」等欄內之「丙○○」字跡與丁類字跡筆畫特徵相符；乙類鑑定資料上「申請
    人／公司名稱」欄內之「丁○○」、「服務機關名稱」欄內之「廣碩投顧」、「
    廣碩」等字跡與丁類字跡筆劃特徵相符；丙類鑑定資料上「服務機關名稱」欄內
    之「廣碩投資」等字跡與丁類筆劃特徵相符；甲、乙、丙三類鑑定資料上，除前
    揭與丁類字跡比劃特徵相符外之其他字跡，由於其與丁類字跡書寫式樣不一致（
    例如：寫法工整或潦草之差別），以及丁類字跡中缺乏足夠之參對字樣，故難行
    客觀之比對認定等情；有該局九十一年十二月十二日調科貳字第０九一００七六
    三一七０號鑑定通知書在卷可參。依上鑑定結果，可知上開三份和信ＯＮＬＩＮ
    Ｅ服務申請表，確實有部分字跡與被告平日書寫字跡比劃特徵相符，且其中門號
    0000000000號行動電話服務申請表上「申請人簽章」欄內「丙○○」
    署押之字跡亦確與被告平日書寫字跡相符；至其餘字跡則因告訴人丙○○所檢送
    被告平日書寫字跡，其書寫式樣不一致及缺乏足夠參對字樣，以致無法與上開和
    信ＯＮＬＩＮＥ服務申請表其餘各項字跡客觀比對是否相符。
  (三)參以證人巫育驊於本院九十一年九月十七日調查時，到庭具結證稱：（提示上開
    和信ＯＮＬＩＮＥ服務申請表三份是否你公司承辦？）伊是漢通公司之負責人，
    是我公司辦的，是一個先生辦的，是外面的人拿來給伊辦的，伊對於指認沒有把
    握，來辦行動電話只要身分證影本或是正本就可以了，來辦的人幾乎都是說，是
    朋友代辦的，伊等會確認一下，即委託者會自動打電話來，但是並沒有寫委任狀
    或是代理狀，伊等也不會在事後確認委託者是否要辦，該申請表內容均是申請者
    寫的，上面有九月二十七日，是伊等送件時，上線的廠商註記的，其他的內容均
    是那個人寫的等詞。於本院同年十月八日調查時，則證稱：伊有看過在場之被告
    ，但不記得他有來過店裡買過手機，但有沒有辦門號，伊不記得等語；於被告供
    稱：伊剛才在庭外有跟證人巫女說，伊有向她買一個中古手機，時間伊不記得之
    詞後；經本院再質問「你確認被告有去你們店裡？」時，證人巫育驊又稱：「我
    一看到他，就有印象，他確實有去店裡買過東西，買什麼東西我不知道」之詞。
    足見被告確實有去巫育驊所營「漢通公司」，惟被告究竟購買何物則已不復記憶
    。而本案三支行動電話門號申辦時間均在八十九年七月間，距離本院九十一年九
    月十七日、同年十月八日調查時，已相隔二年有餘，證人巫育驊對於被告究竟只
    有購買物件，或併同填載上開申請書申領門號，抑或單純申領門號，均無肯認之
    說詞，又縱係僅購買物件，對於購買之確切時間亦不復記憶，是難認被告辯以伊
    僅係單純購買物品一情為可採信。
  (四)而前開冒名申請0000000000號門號之通話對象，其中於八十九年七月
    二十七日深夜凌晨一時許，有多通與0000000000號電話通話之紀錄，
    該0000000000號電話之使用人為王幸勤，有通聯紀錄及東信電信服務
    申請表各一份在卷可考。證人王幸勤於九十年七月十九日偵訊時證稱：（問：你
    是否認識乙○○？）認識，以前是男女朋友關係，已交往五、六年，於今年三、
    四月間分手，．．．（問：提示通聯紀錄）八十九年七月二十七零時許，有一支
    0000000000號電話，打給你的是什麼人？）我不知道那是什麼人的電
    話，但在那麼晚之時間會打電話給我，只有乙○○才會打給我等語。可見被告曾
    以被冒名申請之丙○○所有0000000000號行動電話門號，撥打予女友
    王幸勤使用，堪以認定。
  (五)綜上，本案和信ＯＮＬＩＮＥ服務申請表上部分字跡確實與被告平日書寫字跡之
    筆劃特徵相符；告訴人丙○○、丁○○復均一致證述於看到上開服務申請表上字
    跡，即知為被告所為，且被告在公司內均自稱「林士軒」等詞，而據被告所供，
    公司內尚有副總楊世賢、林經理及綽號「阿強」之人，何故在公司尚有其餘副總
    、經理等高階人士在公司出入之情況下，告訴人丙○○、丁○○得以明確指出即
    被告筆跡無誤；再者，證人巫育驊證稱其可確定被告確實有來過店裡；於檢察官
    提示0000000000號門號之通聯紀錄後後，證人王幸勤亦證述被告確實
    曾於深夜時刻使用該支電話撥打予伊聯絡等情。可見上開三份和信ＯＮＬＩＮＥ
    服務申請表連同辦理當時書寫之手機３０００元抵用券暨合約同意書三份均為被
    告親書無誤。被告前開辯解均要無足取。此外，上開三支行動電話門號0000
    000000號、0000000000號，均自八十九年七月十二日申辦起至
    同年月二十六日停話止，各欠繳九百五十元通信費用，及0000000000
    號門號，自八十九年七月二十六日起至同年八月四日止，欠繳二千三百三十一元
    通信費用等情，亦有和信公司九十一年十月二日函附資料一紙在卷可參。本件事
    證業臻明確，被告犯行至堪認定。
二、核被告所為，係犯刑法第二百十六條、第二百十條之行使偽造私文書罪、同法第
    三百三十九條第一項之詐欺取財罪及同條第二項、第一項之詐欺得利罪。其偽造
    署押之行為，為偽造私文書之部分行為，又偽造私文書之低度行為，為行使偽造
    私文書之高度行為所吸收，均不另論罪。又被告委請不知情之巫育驊向和信公司
    申領上開三支行動電話門號，為間接正犯。至被告先後多次行使偽造私文書、詐
    欺取財及詐欺得利等犯行，均時間緊接，手段相同，所犯構成要件復相同，係均
    基於概括犯意反覆為之，均為連續犯，均依刑法第五十六條之規定，各論以一連
    續行使偽造私文書罪、連續詐欺取財罪及連續詐欺得利罪，並均依法加重其刑。
    被告前開所犯三罪，具有方法與結果之牽連關係，為牽連犯，依刑法第五十五條
    規定從較重之連續行使偽造私文書罪處斷。公訴人雖未就被告犯刑法第三百三十
    九條第一項詐欺取得申辦門號之ＳＩＭ卡部分提起公訴，惟申辦行動電話門號，
    均會領得該門號之ＳＩＭ卡，即行動電話用戶識別卡（證），係一片晶片，為有
    體物，具有通訊使用之價值，電信公司亦常舉行特殊門號之公開標售，且在一定
    條件下具有可轉讓性，乃行動電話通話之「鑰匙」，具有財產上價值，雖行動電
    門號ＳＩＭ卡之所有權屬於公司本身，然仍得因私下之出售、轉讓行為而造成事
    實上所有權之移轉，得以刑法中詐欺取財罪之「物」論之，毫無疑問（臺灣高等
    法院暨所屬法院九十年法律座談會彙編九十一年七月份第二八七至第二九九頁參
    照）。被告利用電訊代辦業者巫育驊前向和信公司申辦前開門號，同時取得門號
    之ＳＩＭ卡，並再轉交付予被告，業據證人巫育驊於本院九十二年三月六日審理
    時證稱在卷。是被告除犯有起訴事實之行使偽造文書及使用通話利益之詐欺得利
    犯行外，另犯有詐欺取財罪名，且與已起訴事實具有牽連犯關係，基於審判不可
    分法理，本院自得一併審理，附此敘明。爰審酌被告素行、犯罪動機、手段、方
    法、通話費用多寡、所生危害及犯後飾詞否認犯行，顯無悔改之意等一切情狀，
    量處如主文所示之刑，並諭知易科罰金之折算標準（按行使偽造私文書罪之法定
    刑度為五年以下有期徒刑，而被告行使偽造私文書行為時為八十九年七月間，彼
    時犯案時之刑法第四十一條係限於最重本刑為三年以下有期徒刑之罪，而受六個
    月以下有期徒刑或拘役之宣告，因身體、教育、職業、家庭之關係，執行顯有困
    難者方得易科罰金，而該法條業於九十年一月十日修正為刑法第四十一條第一項
    前段：「犯最重本刑為五年以下有期徒刑以下之刑之罪，而受六個月以下有期徒
    刑或拘役之宣告，因身體、教育、職業、家庭之關係或其他正當事由，執行顯有
    困難者，得以一元以上三元以下折算一日」，於九十年一月十日經總統公布，並
    於同月十二日生效，比較被告行為前後之法律，以裁判時之新法對於被告較為有
    利，依刑法第二條第一項前段規定自應適用最有利於行為人之法律，是本院量處
    被告所犯行使偽造私文書罪為有期徒刑六月，仍應諭知易科罰金之折算標準，附
    此敘明）。
三、至偽造之和信ＯＮＬＩＮＥ服務申請表用戶編號00000000號上申請人簽
    章欄「丁○○」、手機３０００元抵用券暨合約同意書（序號Ｂ0000000
    號）上用戶簽章欄「丁○○」署押各一枚；偽造之和信ＯＮＬＩＮＥ服務申請表
    用戶編號00000000號上申請人簽章欄「丁○○」、手機３０００元抵用
    券暨合約同意書（序號Ｂ0000000號）上用戶簽章欄「丁○○」署押各一
    枚；偽造之和信ＯＮＬＩＮＥ服務申請表用戶編號00000000號上申請人
    簽章欄「丙○○」、手機３０００元抵用券暨合約同意書（序號Ｂ000000
    0號）上用戶簽章欄「丙○○」署押各一枚，以上署押共六枚，均依刑法第二百
    十九條規定宣告沒收。
據上論斷，應依刑事訴訟法第二百九十九條第一項前段，刑法第二條第一項前段、第
五十六條、第二百十六條、第二百十條、第三百三十九條第一項、第二項、第一項、
第五十五條、第四十一條第一項前段（修正後）、第二百十九條，罰金罰鍰提高標準
條例第一條前段、第二條，判決如主文。
中      華      民      國      九十二      年      三    月    二十    日
                                  審判長法  官  鄭文祺
                                        法  官  羅智文
                                        法  官賴妙雲
右正本證明與原本無異。
如不服本判決，應於送達後十日內向本院提出上訴狀 （須附繕本） ，上訴於台灣高
法院台中分院。
                                        書記官
中      華      民      國      九十二      年      三    月    二十    日
附錄論罪科刑法條
刑法第二百十六條、第二百十條、第三百三十九條第二項
第  210 條  偽造、變造私文書，足以生損害於公眾或他人者，處五年以下有期徒刑
第  216 條  行使第二百十條至第二百十五條之文書者，依偽造、變造文書或登載不
            事項或使登載不實事項之規定處斷。
第  339 條  意圖為自己或第三人不法之所有，以詐術使人將本人或第三人之物交付
            ，處五年以下有期徒刑、拘役或科或併科一千元以下罰金。
            以前項方法得財產上不法之利益或使第三人得之者，亦同。
    前二項之未遂犯罰之。


司法院資訊處製作；財團法人民間司法改革基金會備份。
